【裁判字號】    97,訴,43
【裁判日期】    970331
【裁判案由】    違反槍砲彈藥刀械管制條例
【裁判全文】
臺灣桃園地方法院刑事判決                97年度訴字第43號
公  訴  人  台灣桃園地方法院檢察署檢察官
被      告  甲○○
指定辯護人  本院公設辯護人  丁○○
被      告  乙○○
指定辯護人  義務辯護人  謝淑芬律師
上列被告因違反槍砲彈藥刀械管制條例案件，經檢察官提起公訴
（96年度偵字第20897 號），本院判決如下：
    主  文
甲○○共同未經許可，持有手槍，處有期徒刑伍年肆月，併科罰
金新台幣拾萬元，罰金如易服勞役，以新台幣壹仟元折算壹日。
扣案如附表一所示之物，沒收。
乙○○共同未經許可，持有手槍，累犯，處有期徒刑伍年肆月，
併科罰金新台幣拾萬元，罰金如易服勞役，以新台幣壹仟元折算
壹日。扣案如附表一所示之物，沒收。
    事  實
一、乙○○前曾於民國93年間因違反槍砲彈藥刀械管制條例案件
    ，經台灣新竹地方法院以93年度訴字第99號判決判處有期徒
    刑1 年8 月確定，於93年6 月23日入監執行，於95年4 月21
    日縮刑期滿執行完畢（構成累犯）。
二、甲○○、真實姓名年籍不詳自稱「邱世國」（音譯）之成年
    男子均明知手槍及具有殺傷力子彈，均屬槍砲彈藥刀械管制
    條例列管之違禁物，未經主管機關許可不得持有，竟仍基於
    非法持有手槍及具殺傷力子彈之犯意聯絡，於95年5 月間某
    日，共同出資新台幣（下同）30萬元（甲○○出資10萬元，
    「邱世國」出資20萬元），在新竹市香山區某山區處向真實
    姓名年籍不詳綽號「阿明」之成年男子（下稱「阿明」）購
    買如附表一所示之手槍1 枝及如附表二所示之子彈6 顆，甲○○、「邱世國」自斯時起，即未經主管機關許可而共同持
    有如附表一所示手槍1 支及如附表二所示子彈6 顆。
三、甲○○因真實姓名年籍不詳自稱「李春元」（下稱「李春元
    」）積欠其帳款，而欲至桃園縣大溪鎮附近向「李春元」催
    討款項，乃邀同乙○○、丙○○（丙○○另經檢察官為不起
    訴處分確定）共同前往，經乙○○、丙○○應允後，甲○○
    乃於96年8 月22日晚間8 、9 時許駕駛車號0606-JU 號自用
    小客車（甲○○並將如附表一所示手槍1 枝及如附表二所示
    之子彈6 顆放置於該車手煞車處），而搭載乙○○、丙○○
    2 人自新竹市某處出發，乙○○上車後，雖見甲○○攜帶如
    附表一所示手槍1 枝及如附表二所示之子彈6 顆，仍與甲○○、「邱世國」基於非法持有手槍及具殺傷力子彈之犯意聯
    絡，自斯時起，即與甲○○、「邱世國」未經主管機關許可
    而共同持有如附表一所示手槍1 支及如附表二所示子彈6 顆
    。
四、嗣於96年8 月22日晚間8 時30分許，甲○○駕駛上開車輛搭
    載乙○○、丙○○行經國道3 號公路北向72公里處龍潭收費
    站前，因違規變換車道遭警攔查後查獲，並扣得如附表一所
    示手槍1 枝及如附表二所示之子彈6 顆，與本案無關如附表
    三所示之物。
五、案經內政部警政署國道公路警察局第六警察隊報請台灣桃園
    地方法院檢察署檢察官偵查起訴。
    理  由
甲、證據能力部分：
    按被告以外之人於偵查中向檢察官所為之陳述，除顯有不可
    信之情況者外，得為證據，刑事訴訟法第159 條之1 定有明
    文。查證人即被告甲○○於檢察官訊問時所為之證述，查無
    顯不可信之情況，依前開規定，得為證據，復經具結以擔保
    其證詞之真實性及憑信性，且本院審理時亦傳喚該證人到庭
    使被告乙○○及其辯護人有行使反對詰問權之機會，是其於
    檢察官訊問時所為之證述，自具有證據能力。
乙、認定事實之理由及依據：
一、訊據被告甲○○坦承持有如附表一、二所示之物之事實不諱
    ，訊據被告乙○○矢口否認有共同持有槍彈之事實，辯稱：
    甲○○開車找伊去討債，伊上車時沒有看到槍彈，是到高速
    公路時要拿衛生紙時才看到有槍彈，伊有向甲○○表示不要
    去，甲○○說要等到下個交流道要放伊下車，但到龍潭收費
    站就被查獲云云。經查：
（一）扣案如附表一、二所示之物經內政部警政署刑事警察局鑑
      定結果：如附表一所示之物認係口徑9mm 制式半自動手槍
      ，為以色列IMI 廠製941FBL型，其上具有槍號之金屬片遭
      移除，槍管內具有6 條右旋來復線，擊發功能正常，可供
      擊發同口徑制式子彈使用，認具殺傷力；扣案如附表二所
      示之物，認均係非制式子彈，由金屬彈殼組合直徑8.8 ±
      0.5mm 金屬彈頭而成，均經試射，可擊發，認具殺傷力，
      有內政部警政署刑事警察局96年9 月29日刑鑑字第096013
      2375號槍彈鑑定書1 份在卷足憑（見偵查卷第76至79頁）
      及該局97年2 月15日刑鑑字第0970012715號函可稽（見本
      院97年度訴字第43號卷第13頁）。
（二）如附表一所示手槍1 枝及如附表二所示之子彈6 顆係被告
      甲○○與「邱世國」於95年5 月間某日，共同出資30萬元
      （甲○○出資10萬元，「邱世國」出資20萬元），在新竹
      市香山區某山區處向「阿明」所購買，業據被告甲○○於
      檢察官訊問、本院訊問及審理時供明。
（三）關於被告乙○○於上車時即知悉被告甲○○攜帶如附表一
      所示手槍1 枝及如附表二所示之子彈6 顆乙節，被告乙○○於警詢中即明確供承：「（你上車的時候是否知悉甲○○有帶槍？）知道。」、「（在哪裡？）手煞車的地方。
      」、「（就是警方查獲的地方？）對。」、「（那你問他
      什麼內容？）就是問他情形啊！為什麼要跟這些工人...
      就是為什麼要去跟他們要錢啊！」、「（就是問這些債務
      怎麼發生的，還有呢？）對。就問他有需要帶到槍嗎？」
      、「（那甲○○之前有沒有告訴你要幹麼？）要討債。」
      、「（你說你有問他怎麼樣？）問他說事情有這麼嚴重嗎
      ？有需要帶槍嗎？」、「（上述警方所查獲的制式手槍、
      彈匣1 個、子彈6 發，你知不知道來源怎麼來的？）知道
      。」、「（你一上車就有看到？）對。」、「（你就已經
      知道要去討債了，帶著槍，你為什麼還要跟著一起去呢？
      ）朋友找就去了。」、「（知不知道非法持有槍械前往討
      債是違法的嗎？）知道。」等語（見本院97年度訴字第43
      號卷第14至16頁勘驗被告警詢錄音光碟之勘驗筆錄）；復
      於檢察官訊問時供稱：（是否知道要持槍討債？）我是上
      車後才知道。」等語（見偵查卷第53頁）。證人即同案被
      告甲○○於檢察官訊問時證稱：伊請乙○○、丙○○去當
      忙討債，一開始其2 人不知道有槍，是後來上車時，乙○○才看到的等語（見偵查卷第53頁）。是依被告乙○○上
      開所供，及證人即被告甲○○上開證述，被告乙○○縱於
      被告甲○○邀約前往討債時不知被告甲○○將攜帶槍彈，
      惟被告乙○○於搭乘被告甲○○所駕駛之車輛時即已發覺
      被告甲○○攜帶如附表一所示手槍1 枝及如附表二所示之
      子彈6 顆，猶共同前往，已有持有上開槍、彈之犯意聯絡
      。
（四）至被告乙○○雖以前詞置辯，惟查：
    1.被告乙○○於搭乘被告甲○○所駕駛之車輛時即已發覺被
      告甲○○攜帶如附表一所示手槍1 枝及如附表二所示之子
      彈6 顆，猶共同前往討債，已如前述，且於警詢時供明：
      伊知道非法持有槍械前往討債是違法的，但因為朋友找就
      去了等語，另參諸被告乙○○前有違反槍砲彈藥刀械管制
      條例之前科紀錄，更知悉非法持有槍彈刑責非輕，若其確
      不知情，或於得知被告甲○○攜帶槍彈時即拒絕共同前往
      ，豈有於警詢及檢察官初訊時辯明此情以證明其無辜之理
      ？嗣被告乙○○嗣後方以前詞置便，顯非可採。況證人即
      被告甲○○於本院審理時證稱：伊等從工地出發，由快速
      道路接高速公路，是由新竹交流道上高速公路，乙○○是
      在上高速公路才看到槍；而距離龍潭收費站約有20、30分
      鐘等語（見本院97年度訴字第43號卷第54至56頁）；則縱
      被告乙○○係在上高速公路時方知悉被告甲○○有攜帶扣
      案槍、彈，則由上高速公路至遭查獲（龍潭收費站）前已
      陸續行經竹林交流道、關西交流道，若被告乙○○並無與
      被告甲○○共同持有扣案槍彈前討債之意，被告乙○○當
      可要求被告甲○○由竹林交流道，甚至關西交流道駛下高
      速公路，惟被告乙○○於知悉被告甲○○攜帶扣案槍彈後
      猶同乘車輛至遭查獲，堪認被告乙○○上開所辯，顯係卸
      責之詞。至被告即證人甲○○於本院審理時雖證稱：上高
      速公路後，乙○○要拿衛生紙時發現伊帶槍，乙○○說不
      要去，伊說要等到交流道時再轉頭，但還沒有到交流到時
      就被查獲云云，惟查證人即被告甲○○於檢察官訊問時亦
      未證述此節，嗣於本院審理時證人即被告甲○○方以上開
      陳述，已有可疑，其上開所證，顯係迴護被告乙○○，而
      非可採。
    2.被告乙○○就其何時發現被告甲○○攜帶扣案槍彈，於警
      詢及檢察官訊問時均供稱其上車時看到槍彈（已如前述）
      ，嗣方改稱在高速公路上拿衛生紙時方看見云云，甚至一
      度辯稱：伊快到收費站時才看到槍云云（見本院96年度審
      訴字第1318號卷第32、33頁）。則被告乙○○就「其何時
      發現被告甲○○攜帶扣案槍彈」本身所應知之事項，竟前
      後翻異其詞，亦見情虛，殊不足取。
（五）本件事證明確，被告甲○○、乙○○犯行堪予認定，應依
      法論科。
二、按刑法部分條文雖於94年2 月2 日修正公布，95年7 月1 日
    施行，惟未經許可寄藏、持有槍、彈，其持有之繼續，乃行
    為之繼續，亦即一經持有槍枝，犯罪即已成立，其完結須繼
    續至持有行為終了之時（最高法院88年度台上字第7012號、
    4608號判決意旨可資參照），被告甲○○於95年5 月間起持
    有如附表一、二所示之物，其持有行為繼續至96年8 月22日
    晚間8 時30分許為止，是其犯行應逕以行為終了時之現行法
    律論處，而無新舊法之比較適用，先予敘明。核被告甲○○
    、乙○○所為，係犯槍砲彈藥刀械管制條例第7 條第4 項之
    未經許可持有手槍罪及同條例第12條第4 項之未經許可持有
    子彈罪。被告甲○○、乙○○、及「邱世國」有犯意之聯絡
    及行為之分擔，皆為共同正犯。被告甲○○、乙○○同時持
    有1 支制式手槍及6 顆子彈，屬一行為觸犯數罪名，為想像
    競合犯，應依刑法第55條之規定，從一重之槍砲彈藥刀械管
    制條例第7 條第4 項未經許可持有手槍罪論處。被告乙○○
    前曾於93年間因違反槍砲彈藥刀械管制條例案件，經台灣新
    竹地方法院以93年度訴字第99號判決判處有期徒刑1 年8 月
    確定，於93年6 月23日入監執行，於95年4 月21日縮刑期滿
    執行完畢，此有台灣高等法院被告前案紀錄表與台灣桃園地
    方法院檢察署刑案資料查註紀錄表各1 份存卷可按，其於5
    年以內各再犯本件有期徒刑以上之罪，為累犯，應依刑法第
    47條第1 項之規定加重其刑。爰審酌被告2 人犯罪之動機、
    目的、手段，及其持有制式手槍1 支、子彈有6 顆，對社會
    治安之影響甚鉅，扣案槍彈係被告甲○○所有，而被告乙○○於得知被告甲○○攜帶扣案槍彈仍共同前往討債，2 人參
    與犯罪之情節輕重有別，被告2 人之犯後態度，並參酌被告
    甲○○前無前科，而被告乙○○前已有違反槍砲彈藥刀械管
    制條例之前科，竟仍再為本件犯行及及其他一切情狀，爰量
    處如主文所示之刑，併就罰金部分，諭知易服勞役之折算標
    準，以資懲儆。扣案如附表一所示之制式手槍1 把，屬違禁
    物，應依刑法第38條第1 項第1 款之規定，宣告沒收。扣案
    如附表二所示之物，原雖亦可擊發具殺傷力而屬違禁物，然
    業於鑑定時試射而喪失子彈之作用與性質，已非違禁物，爰
    不宣告沒收。另被告甲○○雖陳稱購買扣案槍彈時，賣方及
    買方曾各試射1 顆子彈，查該2 顆子彈已試射滅失，亦無證
    據證明具殺傷力；至扣案如附表三所示之物，與本案無直接
    關係，爰均不宣告沒收，附此敘明。
據上論斷，應依刑事訴訟法第第299 條第1 項前段，槍砲彈藥刀
械管制條例第7 條第4 項、第12條第4 項，刑法第11條前段、第
28條、第55條、第47條第1 項、第42條第3 項前段、第38條第1
項第1 款，判決如主文。
本案經檢察官翁春鈴到庭執行職務。
中    華    民    國    97    年    3     月    31    日
                  刑事第一庭審判長法  官  曾淑華
                                  法  官  王耀興
                                  法  官  鄭吉雄
以上正本證明與原本無異。
如不服本判決，應於判決送達後10日內向本院提出上訴狀（應附
繕本），其未敘述上訴理由者，應於上訴期間屆滿後20日內補提
理由書狀於本院，上訴於臺灣高等法院。
                                  書記官  劉宗源
中    華    民    國    97    年    3     月    31    日
附表一
┌───┬──────────────┬──┬────┐
│編  號│  扣    案     物     品    │數量│備    註│
├───┼──────────────┼──┼────┤
│  1   │口徑9mm 制式半自動手槍，為以│1 枝│具殺傷力│
│      │色列IMI 廠製941FBL型        │    │        │
│      │                            │    │        │
│      │                            │    │        │
└───┴──────────────┴──┴────┘
附表二
┌───┬──────────────┬──┬────┐
│編  號│  扣    案     物     品    │數量│備    註│
├───┼──────────────┼──┼────┤
│  1   │均係非制式子彈，由金屬彈殼組│6 顆│原具殺傷│
│      │合直徑8.8 ±0.5mm 金屬彈頭而│    │力，因已│
│      │成                          │    │試射而喪│
│      │                            │    │失子彈作│
│      │                            │    │用與性質│
└───┴──────────────┴──┴────┘
附表三：
┌───┬──────────┬──┬────────┐
│編  號│扣  案  物  品      │數量│備    註        │
├───┼──────────┼──┼────────┤
│  1   │號碼0000000000、0989│2 支│與本案無關      │
│      │660840號行動電話（含│    │                │
│      │SIM卡）             │    │                │
├───┼──────────┼──┼────────┤
│  2   │號碼0000000000號行動│1 支│與本案無關      │
│      │電話（含SIM卡）     │    │                │
├───┼──────────┼──┼────────┤
│  3   │號碼0000000000號行動│1 支│與本案無關      │
│      │電話（含SIM 卡）    │    │                │
└───┴──────────┴──┴────────┘


司法院資訊處製作；財團法人民間司法改革基金會備份。
